臺灣花蓮地方法院刑事判決　　　　　　　 95年度訴字第421號
公　訴　人　臺灣花蓮地方法院檢察署檢察官
被　　　告　乙○○
　　　　　　　　　　國民
　　　　　　丁○○
共　　　同
選任辯護人　簡燦賢律師
上列被告等因違反槍砲彈藥刀械管制條例等案件，經檢察官提起
公訴（94年度偵字第3994號），本院判決如下：
    主  文
乙○○共同未經許可持有手槍，處有期徒刑陸年貳月，併科罰金
新臺幣拾萬元，罰金如易服勞役，以新臺幣壹仟元折算壹日。又
共同連續以非法方法剝奪人之行動自由，處有期徒刑壹年拾月，
減刑為有期徒刑拾壹月。應執行有期徒刑柒年，併科罰金新臺幣
拾萬元，罰金如易服勞役，以新臺幣壹仟元折算壹日。
丁○○共同未經許可持有手槍，累犯，處有期徒刑陸年貳月，併
科罰金新臺幣拾萬元，罰金如易服勞役，以新臺幣壹仟元折算壹
日。又共同連續以非法方法剝奪人之行動自由，累犯，處有期徒
刑壹年拾月，減刑為有期徒刑拾壹月。應執行有期徒刑柒年，併
科罰金新臺幣拾萬元，罰金如易服勞役，以新臺幣壹仟元折算壹
日。
扣案之巴西TAURUS廠製口徑9 mm制式半自動手槍（含彈匣；槍枝
管制編號：0000000000）壹支與口徑9 mm制式子彈伍顆沒收。
    事  實
一、丁○○（原名施王益）曾因於民國90年11月4 日犯妨害公務
    案件，經臺灣臺中地方法院以91年度中簡字第247 號判處有
    期徒刑3 月確定，於91年7 月15日執行完畢。
二、丁○○與乙○○係朋友，因乙○○之配偶庚○○至花蓮奔喪
    未歸，乙○○欲至花蓮帶回庚○○，乃於94年11月1 日凌晨
    3 時許，僱用戊○○（已死亡，另為不受理判決）任司機，
    駕駛乙○○所有車號V8-1556 號自小客貨車，搭載丁○○、
    乙○○及其子女己○○、呂同慈、呂同修、呂同馨等，從臺
    中縣太平市○村○ 街32號3 樓之5 乙○○住處，出發前往花
    蓮。出發前，乙○○、丁○○共同基於未經許可持有手槍、
    子彈等之犯意聯絡，由乙○○於不詳時間、地點自姓名年籍
    不明之成年人處取得具殺傷力之巴西TAURUS廠製口徑9 mm制
    式半自動手槍1 支（含彈匣；槍枝管制編號：0000000000）
    與可擊發且具殺傷力之口徑9 mm制式子彈9 顆（已擊發1 顆
    、經送鑑試射3 顆、餘5 顆）後，裝於其黑色皮包及塑膠袋
    ，交予知情之丁○○置於該車前座之座位底下，共同攜往花
    蓮，以壯膽自重。於同日下午1 時許，乙○○等人抵達花蓮
    縣鳳林鎮○○里○○路4 號庚○○母親李桂蘭靈堂，乙○○
    即攜其子女己○○、呂同慈、呂同修、呂同馨下車進入靈堂
    ，丁○○、戊○○則在車上等候，待乙○○與子女捻香後，
    乙○○要求庚○○與其同返臺中，庚○○不肯，哭著跪求表
    示要待其母親頭七結束再回去，庚○○之舅舅甲○○及在場
    人丙○○見狀上前勸阻，乙○○心生不悅，即率同該四名子
    女離開靈堂，要戊○○將上開車輛開至花蓮縣鳳林鎮○○里
    ○○路18號鄰長癸○○住處旁，乙○○向癸○○經營之雜貨
    店購買1 瓶高樑酒，於店門前榕樹下開始飲酒，丁○○並將
    上述裝有槍枝及子彈之黑色皮包帶下車藏於癸○○住處前榕
    樹旁花圃中。
三、同日下午3 時許，乙○○仍因庚○○不願隨其返回臺中而心
    有不滿，乃與丁○○共同基於以非法方法剝奪人之行動自由
    之概括犯意，令不知情之己○○引丁○○至靈堂叫醒正在睡
    午覺之甲○○，由丁○○於靈堂門口用手指其腰側向甲○○
    表示有槍，威脅甲○○過去見乙○○，使甲○○心生畏懼，
    不敢不從。待甲○○到場，乙○○令丁○○至花圃中取出上
    述裝有槍枝及子彈之黑色皮包，乙○○復自皮包內取出上開
    裝有子彈之手搶，用槍抵住甲○○胸部，敲打並恫稱：「今
    天我一定要帶庚○○回臺中，你不要阻止我，不然我會開槍
    」等語，又說：「我還要去押丙○○來，你留在現場不可離
    開，若我押人回來見不到你，我會到李桂蘭靈堂亂開槍」等
    語，使甲○○不敢離開。
四、隨後乙○○、丁○○復持上開手槍至花蓮縣鳳林鎮○○里○○路63號丙○○所在之處，承上述共同以非法方法剝奪人之
    行動自由之概括犯意，以裝有該手槍之黑色皮包抵住丙○○
    頭部，強押丙○○折返上開癸○○住處前方，並令丙○○跪
    下，丙○○不依，乙○○、丁○○即以徒手、腳踢並持槍托
    共同毆打丙○○，致丙○○受有頭皮裂傷、右腰挫傷、瘀血
    之傷害，乙○○復恫嚇：「你們不要以為這是玩具槍」等語
    ，語畢立時朝上對空開槍一發，致甲○○、丙○○心生畏懼
    。乙○○猶不罷休，再命戊○○強押丙○○至靈堂下跪懺悔
    ，乙○○並向丙○○恫稱：「若你跑掉，要把你打死」等語
    ，使丙○○心生畏懼，乃隨戊○○前往靈堂下跪。嗣於同日
    下午5 時20分許，經警據報前往上址處理，適遇戊○○駕駛
    前揭車輛外出，經警在該車右前座椅起出上開手槍1 支（含
    彈匣）、子彈8 顆（鑑定時業經試射3 顆），並循線查獲上
    情。
五、案經甲○○、丙○○訴由花蓮縣警察局鳳林分局報告臺灣花
    蓮地方法院檢察署檢察官偵查起訴。
    理  由
一、按被告以外之人於審判外之言詞或書面陳述，除法律有規定
  　者外，不得作為證據；被告以外之人於檢察事務官、司法警
    察官或司法警察調查中所為之陳述，與審判中不符時，其先
    前之陳述具有較可信之特別情況，且為證明犯罪事實存否所
    必要者，得為證據，刑事訴訟法第159條第1項、第159條之2
    分別定有明文。本件被告之共同選任辯護人於準備程序中，
    就所有證人在警詢中所為之供述，均主張無證據能力（詳見
    本院卷第32頁）。本院於審理中乃逐一傳喚證人甲○○、丙○○、癸○○、己○○、壬○○等人到庭作證，並由被告、
    辯護人與檢察官行交互詰問程序。經查上開證人等於本院審
    理時之證詞固有部分與警詢中之供述有所不符，惟審理距案
    發之時點已相隔多時，證人記憶難免有誤，本院審核上開證
    人等於警詢之證詞之取得並無不法之情事存在，且前開證人
    於警詢中之陳述，係於案發之初立即製作，對案發情況之記
    憶當甚為清晰，其親身經歷之恐懼感強烈，內容詳實生動、
    連貫順暢，不致發生記憶瑕疵之風險，且渠等證述情節與卷
    證相符，比較之下，證人於審理中供述空洞抽象，且回答遲
    緩不順，或為已記憶不清，或為事後受到周遭人情壓力而滋
    生迴護之意所致，總之，其先前之陳述具有較可信之特別情
    況，足認前揭證人等於警詢中之供述，適為本案之證據，有
    證據能力。又證人即被害人甲○○、丙○○、證人癸○○、
    庚○○等人於偵查中之證詞，經具結在卷，有渠等結文附卷
    可稽（見臺灣花蓮地方法院檢察署94年度偵字第3994號偵查
    卷），足資擔保應無設詞誣陷被告等之疑，復無顯不可信之
    情況，揆諸前揭規定，渠等於偵查中所為之證述自亦有證據
    能力，一併敘明。
二、訊據被告乙○○固不否認與被害人甲○○有爭執，且曾動手
    傷害丙○○、命其下跪，惟矢口否認有何妨害自由、恐嚇、
    傷害及未經許可持有手槍子彈之犯行，辯稱：我從頭到尾不
    知道車內有上開槍彈，槍是上完香後才在車上發現的，經詢
    問是丁○○帶來的，甲○○是我妻舅，因此不可能叫丁○○
    威脅他過來現場、或拿槍抵他胸部，叫他留在現場不要走開
    ，打丙○○只有用手，沒有持槍，也沒有擊發子彈，是要搶
    下丁○○所持的槍時，誤觸板機才在丁○○手中擊發，當時
    是甲○○與丙○○有爭執，我只是從中調處等語；被告丁○○雖不否認持有槍械，但矢口否認有何妨害自由、恐嚇、傷
    害之犯行，辯稱：我沒有去甲○○家用手在腰際比槍的手勢
    ，脅迫他去見乙○○，也沒有持槍到丙○○的住處，因為不
    知該2 人的住處在何地，我沒有打丙○○，只有看到丙○○
    與甲○○2 人在爭執，因為初到花蓮，誰也不認識，所以沒
    有恐嚇任何人，拿出手槍是為了要制止上開爭執等語。被告
    等之共同選任辯護人則以：被告丁○○已承認槍枝乃其所有
    ，乙○○乃事後到了花蓮以後才發現的，乙○○要丁○○自
    車上取出包有手槍、子彈的皮包，放置在草叢，是為了要避
    免4 名子女去玩弄，引發槍枝走火，且證人甲○○、己○○
    之證述不一且不實，不宜採信，故槍枝非被告乙○○所有及
    持以擊發等語，為被告等辯護。惟查：
  (一)被告乙○○、丁○○共同未經許可持有具殺傷力之制式手槍
    與子彈、以非法方法剝奪人之行動自由等之前揭犯罪事實，
    分據證人即被害人甲○○、丙○○及證人癸○○、己○○、
    壬○○於警詢、偵查及本院審理中、證人庚○○於偵查中證
    述明確，並有扣案之巴西TAURUS廠製口徑9 mm制式半自動手
    槍1 支（含彈匣）與可擊發且具殺傷力之子彈8 顆、診斷證
    明書1 份、照片29張、內政部警政署刑事警察局槍彈鑑定書
    1 份（認定送鑑手槍1 支，機械性能良好，可擊發同口徑制
    式子彈，有殺傷力；子彈8 顆，業經試射3 顆，係口徑9 mm
    制式子彈，有殺傷力等語；詳見偵卷第66頁）等在卷可資佐
    證。
  (二)上開扣案之手槍及子彈，係於被告乙○○、丁○○自臺中出
    發至花蓮時，即裝入黑色皮包及塑膠袋內，置於乙○○所有
    車號V8-1556 號自小客貨車前座之座位底下，再於一行人抵
    達花蓮後，由丁○○自車內將裝有槍、彈之皮包取出藏在癸○○住處前榕樹旁花圃中，約二小時後再由丁○○自花圃草
    叢中將槍、彈取出，並曾在甲○○、丙○○2 人面前由乙○○對空擊發一響，嗣後亦由花蓮縣警察局鳳林分局偵查隊員
    警攔檢時，自上開車輛右前座座椅下當場查獲之事實，為被
    告2 人所不爭執。被告乙○○雖自始否認上開槍彈係伊所持
    有，而嗣後又推說係丁○○一人所有，惟依其於案發次日所
    供：丁○○、戊○○他們應該不知道我車上有放置槍彈等語
    （詳見警卷第44頁），即已表示上開槍彈非為丁○○所有，
    是其供詞先後不一。進而被告丁○○於案發次日即供稱：「
    槍枝是乙○○所有，是乙○○交由我帶過來的」、「我們從
    臺中來花蓮時，是乙○○用黑色手提包裝起來親手交給我，
    我再將槍放置車上前座座位下，當時只有我與乙○○在場」
    、「（攜帶槍枝做何用途？）是要嚇他老婆用的」、「在途
    中乙○○有把槍枝拿出來，戊○○有看到」、「我下車時已
    把槍枝帶下車了，是乙○○要我交給他的，是乙○○拿槍恐
    嚇甲○○的」等語（詳見警卷第56至57頁），並於檢察官偵
    查中具結作證證述：「我到花蓮下車時怕小孩玩到槍，就把
    槍帶下車藏在草堆裡。... 後來喝完酒呂氣沖沖叫我把槍拿
    出來。我就去拿槍給呂... 來花蓮途中，呂曾從右前座下方
    拿槍出來看，當時張應該有看到」等語（詳見偵卷第30至31
    頁），足見丁○○於案發後已詳實坦承上開槍彈非其所有，
    而係乙○○所有。復參酌證人己○○於警詢時證稱：「我父
    親坐右前座，丁○○坐後面，沿路我看到父親座墊底下有一
    黑色皮包及塑膠帶包起來的東西，懷疑是槍彈。因我父親有
    時會帶回家，我們都有看到」等語（詳見警卷第27頁），及
    同案已故被告戊○○於警詢時供稱：「當時乙○○是坐在駕
    駛座旁右前座，丁○○是坐在乙○○正後方車門旁」及「一
    路上位置沒有互換過」等語（詳見警卷第61至62頁），足見
    連坐在後座的小孩都能看到乙○○座位下有此黑皮包，乙○○上車時不可能沒有看到，其所辯不知於車上座位下有槍枝
    乙節顯然不實。因此綜合上述被告等之供述、證人之證詞及
    槍枝放置之位置、攜帶槍枝之動機、以及實際支配掌握槍枝
    的情形等各項事實來看，足認上開槍彈應係由乙○○出發前
    上車時所放置，而乙○○與丁○○2 人於出發前即均已知情
    ，且從該槍彈曾分別由乙○○、丁○○等人輪流把持之經過
    來判斷，則被告乙○○、丁○○乃共同持有上開手槍及子彈
    之事證明確，堪予認定。
  (三)被告丁○○雖後於本院審理中改稱：「槍是我的，因為搬家
    無意間拿到身上，因騎車與乙○○人會合，所以將槍放在車
    的前座下面」等語，惟既然當天凌晨被告丁○○至花蓮時，
    係與被告乙○○子女同坐於汽車後座，為何會將置槍之黑色
    皮包置於被告乙○○所坐之前座座墊底下？且該車為被告乙○○所有，乙○○怎會完全不知情該槍枝之存在？是以，被
    告丁○○上開證詞，不僅與其自己在警詢中之供述及偵查中
    結證之證詞，明顯不符，且與全案相關事實有所出入，顯為
    事後迴護被告乙○○而設，不足採信。
  (四)另被告乙○○、丁○○2 人共同以非法方法剝奪人之行動自
    由之事實，據證人甲○○證稱：94年11月1 日下午約3 點半
    ，我在花蓮縣鳳林鎮○○里○○路4 號睡覺，被己○○叫醒
    ，出去看到丁○○在家門前手比腰部恐嚇說身上有槍，要我
    跟他去見乙○○。後來被帶到花蓮縣鳳林鎮○○里○○路18
    號鄰長癸○○家前，看到乙○○、丁○○、戊○○、癸○○
    等人在場。隨後乙○○叫丁○○拿槍出來，丁○○在旁邊榕
    樹下花圃拿一個白色塑膠袋交給乙○○，乙○○在塑膠袋內
    取出黑色皮包，直接從皮包內取出l 把手槍，用手槍指著我
    胸部並用槍打我胸部，說：「今天一定要帶我老婆庚○○回
    台中，你不要阻止我，不然我會開槍」，同時還聽到乙○○
    把槍的擊鎚往後扳，乙○○說還要去押丙○○來，令我不可
    離開，若他押人回來見不到我，他會到李桂蘭靈前亂開槍。
    乙○○就和丁○○去找丙○○，十分鐘後，乙○○持手槍頂
    著丙○○的頭部回來，之後乙○○拿槍在我和丙○○身上指
    來指去。乙○○、丁○○一起用手腳毆打丙○○並令他跪下
    ，說「不要以為我手上的槍是假的」，同時就聽到一聲槍聲
    ，然後乙○○就叫戊○○帶丙○○到李桂蘭靈前下跪，並說
    如果到靈堂沒有看他跪著的話，他要找戊○○算帳，然後乙○○就把槍交給丁○○保管等語（詳警卷第2至6頁）；再據
    證人丙○○證稱：當天下午約3 點半，我在花蓮縣鳳林鎮○○里○○路63號睡覺，被乙○○入屋持槍叫醒，丁○○在家
    門守候，乙○○用槍抵著其頭，丁○○又在門前用包包打我
    ，將之強押到花蓮縣鳳林鎮○○里○○路18號鄰長癸○○家
    前毆打。到癸○○家時，看到乙○○、丁○○、戊○○、癸○○夫妻、甲○○等人在場。之後乙○○、丁○○仍一起用
    手腳毆打我，乙○○並持槍指著我頭部，強逼跪下，還用槍
    托打頭，當時我已受傷流血，被打到無法站立，但乙○○仍
    強拉我起來，用槍搓我胸部，說「不要以為我這是玩具槍」
    ，同時聽到槍聲，然後乙○○就叫戊○○帶我到李桂蘭靈前
    下跪，嗣後經醫師診斷有頭皮裂傷0.5 公分、右腰挫傷、瘀
    血等傷害。乙○○於開槍後曾把手槍彈匣取出，又在彈匣上
    裝填子彈約2 次，然後把彈匣裝到手槍內，再把該手槍交給
    丁○○等語（詳見警卷第10至13頁）；證人癸○○亦證稱：
    乙○○大聲叫丙○○跪下，丙○○不跪，就聽到一聲開槍的
    聲音，接著看見乙○○手拿一把黑色的手槍並用腳踢丙○○
    身體還用槍把打他的頭等語（詳警卷第18至19頁）；證人壬○○證稱：11月1日下午3點多左右，在花蓮縣鳳林鎮○○里
    ○○路22號家中，曾聽見打架聲、槍聲，我往門縫往外看，
    看見丙○○跟乙○○走去鄰長癸○○家門口，看見乙○○正
    在持槍，右手拿槍左手拿彈匣，正在做卸彈夾的動作，卸完
    手槍彈匣後交給丁○○，還看到丙○○全身都是血，坐在鄰
    長癸○○家門口正對面等語（詳警卷第20至21頁）。核與被
    告乙○○亦於警詢中自白：「我有打丙○○的肚子一拳。我
    有開槍，應該是一槍吧。丙○○和甲○○發生爭執，我就去
    把槍拿出來。先是朝天上射擊，沒朝他們身體射擊。我叫丙○○自己去李桂蘭靈前下跪，丙○○身上的傷是我打的。我
    開完槍緊張，馬上把槍交給丁○○叫他處理掉。」，及其於
    檢察官偵查中自白：「我從口袋拿出槍，要嚇丙○○，丙○○抵住我手，我們拉扯不小心就擊發了。我和丙○○吵完，
    我叫他去靈前懺悔，後來我叫戊○○看他有無過去。丙○○
    是我打的。」等語，於犯罪行為時間、地點及經過情形等事
    項均大致相符。故上開證人甲○○、丙○○、癸○○及壬○○等所證述被告2 人及戊○○之無故持有槍彈、以非法方法
    剝奪人之行動自由等犯行，應屬真實，被告上述空言否認之
    辯解，殊不足採。
  (五)又上開證人甲○○等與被告2 人並無仇怨，渠等應知其證詞
    有使被告2 人遭法院判處重罪之可能，且上開證人等甚至害
    怕被告等日後會報復，而於警詢中表示不願出庭指證等語，
    故上開證人等當無眾口一致地證述案發過程，又應無聯合起
    來故意構陷被告等之虞，故其證詞為可信；被告丁○○為被
    告乙○○之友、證人己○○為被告乙○○之女，亦無仇怨，
    且為至親，當無於警詢時故意構陷被告乙○○之可能，彼等
    案發時之供述雖不利於被告乙○○，然其內容比較合於常理
    及全體情節，故堪信其上述證詞或自白為真實可採。辯護人
    雖主張證人甲○○、己○○之證述不一云云，但衡諸證人甲○○、己○○等作證時已隔事發之時甚久，記憶較模糊，且
    雙方事後曾商談和解，或因親情壓力而不免心生迴護被告之
    意，尚難以其先後證詞之些許出入，即否定證人等警詢時證
    詞之可信度。
  (六)綜上所述，依本件發生之原因乃被告乙○○對於其妻庚○○
    單獨回花蓮奔喪不歸，心有不滿，乃邀被告丁○○一同攜槍
    前往，名為弔唁，實為逼迫庚○○隨其返回臺中，又恰逢被
    害人甲○○、丙○○之阻撓，乃心生怨懟，其犯罪行為之動
    機明確，及參以被害人之指述、在場無利害關係之證人本於
    親眼觀察之證述，均甚明確，且彼此大致相符，若非事實，
    應無聯合杜撰之可能，故而本件被告乙○○、丁○○2 人均
    有上揭未經許可持有槍彈、以非法方法剝奪人之行動自由等
    之犯行，甚為明確，被告辯稱：槍是丁○○一人所有，沒有
    妨害自由之意思及行為等，均顯係推由一人扛罪、避重就輕
    卸責之詞，不足採信，被告2 人之犯行均堪認定，應分別依
    法論科。
三、查被告行為後，刑法業於94年2 月2 日修正公布，並於95年
    7 月1 日施行，又刑法施行法亦於同年6 月14日增訂第1 條
    之1 規定，並自同年7 月1 日施行。按刑法第2 條第1 項規
    定：「行為後法律有變更者，適用行為時之法律。但行為後
    之法律有利於行為人者，適用最有利於行為人之法律。」該
    規定係在規範行為後法律變更所生新舊法律比較適用之準據
    法，並無新舊法比較問題，於修正刑法施行後，自應適用上
    開規定為「從舊從輕」之比較；又比較新舊法時，應就罪刑
    有關之共犯、未遂犯、想像競合犯、牽連犯、連續犯、結合
    犯，以及累犯加重、自首減輕暨其他法定加減原因（如身分
    加減）與加減例等一切情形，綜其全部罪刑之結果而為比較
    後，再適用有利於行為人之法律處斷，而不得一部割裂分別
    適用不同之新舊法，有最高法院24年上字第4634號、29年上
    字第964 號判例意旨及最高法院95年度第8 次刑事庭會議決
    議以資參照。經查：
  (一)刑法第302 條第1 項雖未修正，然刑法第302 條第1 項所定
    罰金刑部分之法定刑最低刑度依修正前刑法第33條第5 款規
    定，為銀元1 元即新臺幣3 元以上，而修正後刑法第33條第
    5 款已將罰金刑調整為新臺幣1,000 元以上，以百元計算，
    是比較修正前後刑度結果，修正後之規定對被告並非較為有
    利。
  (二)修正後刑法第56條規定，業已刪除連續犯之規定。故連續數
    行為而犯同一罪名，依修正前刑法第56條規定，以一罪論，
    但應加重其刑；而依修正後規定，則已無連續犯可資適用，
    即應將各次犯行以數罪併合處罰，是以適用修正前關於連續
    犯之規定，對被告自係較為有利。
  (三)關於累犯規定，修正前第47條規定：受有期徒刑之執行完畢
    ，或受無期徒刑或有期徒刑一部之執行而赦免後，5 年以內
    再犯有期徒刑以上之罪者，為累犯，加重本刑至2 分之1 ，
    修正後則改列為第47條第1 項，並增加5 年內「故意」再犯
    之規定，本案被告等係故意犯罪，故不論依新舊法之規定均
    有累犯之適用，自不生比較何者有利於被告之問題。
  (四)修正後刑法第28條之規定「二人以上共同實行犯罪之行為者
    ，皆為正犯。」與修正前規定「二人以上共同實施犯罪之行
    為者，皆為正犯。」係屬行為可罰性要件之變更，本件被告
    不論依修正前之刑法第28條，或修正後之刑法第28條之規定
    ，均構成共同正犯，對被告而言並無有利或不利之情形，自
    不生新舊法比較之問題，應逕依修正後刑法第28條之規定論
    以共同共犯。
  (五)綜合上述各條文修正前後之比較後，適用修正後之刑法及刑
    法施行法等相關法律規定並未對被告更為有利，揆諸前揭刑
    法第2 條第1 項前段規定，即應適用修正前之刑法第33條第
    5 款、第56條、第47條等規定。
  (六)又本件被告所犯刑法第302 條第1 項之罪，有罰金刑之規定
    ，且自24年7 月1 日公布施行後，即未再修正，然按刑法罰
    金刑部分，於被告行為後，刑法施行法增訂第1 之1 條，於
    95年6 月14日公布，並於同年7 月1 日施行；該條規定考其
    立法理由，係為因應94年2 月2 日修正公布、95年7 月1 日
    施行之刑法施行後，依刑法總則第33條第5 款規定，罰金貨
    幣單位已改為新臺幣，是以分則編各罪所定罰金之貨幣單位
    ，自應配合上開規定修正，為使罰金數額趨於一致，避免衍
    生新舊法比較適用問題，以緩和實務適用法律之衝擊，於不
    變動罰金數額之前提下，而為制定（前揭條文立法意旨參照
    ），換言之，刑法施行法第1 之1 條係在替代罰金罰鍰提高
    標準條例部分條文，與適用罰金罰鍰提高標準條例之結果相
    同，對於被告而言並不發生有利或不利之問題，僅係將貨幣
    單位由銀元改為新臺幣，並非法律變更刑度之條文，當無須
    就新舊法比較適用（95年12月13日臺灣高等法院暨所屬法院
    95年法律座談會刑事類提案第17號法律問題研討結果參照）
    ，附此敘明。
  (七)有關罰金刑易服勞役之折算標準規定，被告行為時之修正前
    刑法第42條第2 項前段規定：「易服勞役以1 元（指銀元）
    以上3 元以下折算1 日。」該規定之數額，並依被告行為時
    之罰金罰鍰提高標準條例第2 條前段之規定，將其原定數額
    提高為100 倍折算1 日，即依被告行為時之法律，其易服勞
    役之折算標準，應以銀元100 元（即新臺幣300 元）以上30
    0 元（即新臺幣900 元）以下折算1 日，惟被告行為後施行
    之新刑法規定：「易服勞役以新臺幣一仟元、二仟元或三仟
    元折算一日。」經比較修正前後之易服勞役折算標準之規定
    ，自應以修正後刑法之規定較有利於被告，而應適用裁判時
    之規定。
  (八)修正前刑法第51條第5 款規定：「數罪併罰，分別宣告其罪
    之刑，宣告多數有期徒刑者，於各刑中之最長期以上，各刑
    合併之刑期以下，定其刑期，但不得逾20年。」。修正後同
    條款則規定「數罪併罰，分別宣告其罪之刑，宣告多數有期
    徒刑者，於各刑中之最長期以上，各刑合併之刑期以下，定
    其刑期。但不得逾30年。」，是比較新舊法之結果，新法並
    非較有利於被告等，應適用行為時之規定。
四、核被告2 人所為，均係犯槍砲彈藥刀械管制條例第7條第4項
    之未經許可持有手槍罪、同條例第12條第4 項之未經許可持
    有子彈罪及刑法第302條第1項之以非法方法剝奪人之行動自
    由罪。被告乙○○、丁○○間有犯意聯絡及行為分擔，均為
    共同正犯。按刑法第302條第1項之妨害自由罪係妨害他人自
    由之概括規定，故行為人具有一定目的，以非法方法剝奪他
    人之行動自由者，除法律別有處罰較重之規定，應適用各該
    規定處斷外，如以使人行無義務之事，或妨害他人行使權利
    為目的，而其強暴脅迫復已達於剝奪他人行動自由之程度，
    即祇成立本罪，不應再依同法第304 條論處。再者，刑法第
    305 條之恐嚇危害安全罪，係指單純以將來加害生命、身體
    、自由、名譽、財產之事，恐嚇他人致生危害於安全者而言
    。如對於他人之生命、身體等，以現實之強暴脅迫手段加以
    危害要挾，使人行無義務之事或妨害他人行使權利，應構成
    刑法第304條之強制罪，而非同法第305條之恐嚇危害安全罪
    ，此亦有最高法院93年度台上字第3309號判決意旨可參。又
    以強暴之方法剝奪他人之行動自由時，若於實施強暴行為之
    過程中，致被害人受有傷害，乃施強暴之當然結果，不另論
    傷害罪。被告2 人於上開時、地對甲○○、丙○○施以上開
    現實強暴、脅迫手段加以危害要脅，而非單純以將來加害生
    命、身體、自由、名譽、財產之事，恐嚇甲○○、丙○○，
    致生危害於安全，自不構成刑法第305 條之恐嚇危害安全罪
    。又其對甲○○、丙○○施以上開強暴、脅迫行為之目的，
    在於迫使甲○○、丙○○至癸○○住處旁接受被告乙○○警
    告、迫使丙○○下跪等無義務之事，且其強暴、脅迫行為復
    已達於剝奪證人甲○○、丙○○行動自由之程度，亦僅成立
    刑法第302條第1項之妨害自由罪，不構成刑法第304 條之強
    制罪。又被告2 人為逼使丙○○就範，以毆打丙○○頭部及
    身體之方式，實以強暴行為，而於實施強暴行為之過程中，
    致被害人受有傷害，乃施強暴之當然結果，不另論傷害罪，
    而僅論以刑法第302條第1項之罪名。又，被告2 人先後對甲○○、丙○○施以非法方法剝奪他人行動自由犯行，其時間
    緊接，犯罪構成要件相同，顯係基於概括犯意為之，應依修
    正前刑法第56條之規定，論以連續犯一罪，並加重其刑。再
    被告等以一個持有行為，同時持有上述手槍1 支及子彈9 顆
    ，為想像競合犯，應從一重依槍砲彈藥刀械管制條例第7 條
    第4 項之未經許可無故持有手槍罪處斷。另按，刑法修正前
    ，未經許可持有槍枝，若以之犯他罪，兩罪間之關係，得否
    適用修正前刑法第55條牽連犯之規定從一重處斷，端視其開
    始持有之原因為斷。如早已非法持有槍枝後，始另行起意犯
    他罪，或意圖犯甲罪而持有槍枝，卻持以犯乙罪，均應以數
    罪併罰論處；必因意圖犯某罪而持有槍枝，後果以之犯該罪
    ，兩罪之間始有上開牽連犯之適用（最高法院95年度台上字
    第4472號判決參照）。經查，本件被告2 人共同持有上開槍
    彈時，顯尚未起意對甲○○、丙○○等犯以非法方法剝奪人
    行動自由罪，故被告等上開之以非法方法剝奪人行動自由罪
    與未經許可無故持有手槍罪，應分論併罰。本件公訴人於起
    訴書以：(一)被告乙○○係犯刑法第302 條第1 項、第305 條
    之妨害自由罪嫌、第277 條第1 項之傷害罪嫌、槍砲彈藥刀
    械管制條例第7 條第4 項之未經許可持有具殺傷力之制式手
    槍罪嫌、第12條第4 項之未經許可持有具殺傷力之子彈罪嫌
    ，(二)被告丁○○係犯刑法第302 條第1 項、第305 條之妨害
    自由罪嫌、第277條第1項之傷害罪嫌，並於準備程序中補充
    增加槍砲彈藥刀械管制條例第7 條第4 項、第12條第4 項之
    起訴法條云云，即有未洽，惟其基本社會事實相同，起訴法
    條應予變更。末查，被告丁○○有上揭犯罪事實欄所載前科
    執行情形，此有臺灣高等法院被告前案紀錄表在卷可憑，其
    於前案有期徒刑執行完畢後 5年內，故意再犯有期徒刑以上
    之本罪，為累犯，應依修正前刑法第47條加重其刑，並遞加
    重之。
五、爰審酌被告2 人均有犯罪前科，素行不良，犯罪之動機並無
    可恕，係由乙○○起意，而丁○○附和，犯罪之手段違反倫
    理，嚴重破壞社會秩序及善良風氣，使被害人等身心皆受有
    重大創傷，其恐怖記憶長期不能磨滅之情形，被告等持有制
    式手槍、子彈所生危害治安程度甚鉅，且持之射擊以威壓恐
    嚇善良百姓之惡性匪淺及被告2 人犯後猶飾詞狡辯，不知悔
    改之態度等一切情狀，各分別量處如主文所示之刑，並就併
    科罰金部分諭知易服勞役之折算標準。又被告2 人犯刑法第
    302 條第1 項之罪部分之行為，係在96年4 月24日以前，合
    於中華民國96年罪犯減刑條例第2 條第1 項第3 款之規定，
    均應減其宣告刑2 分之1 ，而各與犯槍砲彈藥刀械管制條例
    第7 條第4 項所處之刑，合併定其應執行刑，如主文所示。
六、告訴人即被害人丙○○雖於本院審理時，就被告等犯刑法第
    277條第1項之傷害罪部分撤回告訴，惟該部分犯罪既與刑法
    第302 條第1 項同屬實質上一罪關係，爰不另為不受理之諭
    知，併予敘明。
七、扣案之巴西TAURUS廠製口徑9 mm制式半自動手槍（槍枝管制
    編號為0000000000號）1 支及口徑9 mm制式子彈5 顆係屬違
    禁物，應依刑法第38條第1 項第1 款規定宣告沒收；至於扣
    案後業經試射之3 顆子彈，因試射後之子彈已不具有子彈之
    完整結構，且已失去其效能，而不具殺傷力，非屬違禁物，
    爰不併予宣告沒收。
據上論斷，應依刑事訴訟法第299 條第1 項前段，第300 條，槍
砲彈藥刀械管制條例第7 條第4 項、第12條第4 項，刑法第2 條
第1 項前段、但書、第11條前段、第28條、第302 條第1 項、第
38條第1 項第1 款、第42條第3 項前段、第55條，修正前刑法第
56條、第47條、第51條第5 款，刑法施行法第1 條之1 第1 項、
第2 項前段，中華民國96年罪犯減刑條例第2 條第1 項第3 款、
第7 條，判決如主文。
本案經檢察官辛○○到庭執行職務。
中　　華　　民　　國　　96　　年　 　10　　月 　18　　日
　　　　　　　　        臺灣花蓮地方法院刑事第二庭
                              審判長法  官  林碧玲
                                    法  官  林恒祺
                                    法  官  沈培錚
上列正本證明與原本無異。
如對本判決不服，應於送達後10日內，向本院提出上訴狀（上訴
狀應記載具體上訴理由並應抄附繕本）告訴人或被害人如對於本
判決不服者，應具備理由請求檢察官上訴，其上訴期間之計算係
以檢察官收受判決正本之日期為準。
中　　華　　民　　國　　96　　年　　10　　月　　22　　日
                                    書記官
附錄法條：
中華民國刑法第302條第1項：
私行拘禁或以其他非法方法，剝奪人之行動自由者，處5 年以下
有期徒刑、拘役或300元以下罰金。
槍砲彈藥刀械管制條例第7條第4項：
未經許可，持有、寄藏或意圖販賣而陳列第1 項所列槍砲、彈藥
者，處5年以上有期徒刑，併科新臺幣1千萬元以下罰金。
槍砲彈藥刀械管制條例第12條第4項：
未經許可，持有、寄藏或意圖販賣而陳列子彈者，處5 年以下有
期徒刑，併科新臺幣300萬元以下罰金。
